【裁判字號】    98,台聲,537
【裁判日期】    980522
【裁判案由】    請求確認親子關係不存在
【裁判全文】
最高法院民事裁定              九十八年度台聲字第五三七號
聲  請  人  甲○○
                      之5號
訴訟代理人  曾柏暠律師
上列聲請人因與相對人乙○○等間請求確認親子關係不存在事件
，對於中華民國九十七年七月二十四日本院裁定（九十七年度台
上字第一五七五號），聲請再審，本院裁定如左：
    主  文
聲請駁回。
聲請訴訟費用由聲請人負擔。
    理  由
按民事訴訟法第四百九十六條第一項第十三款所謂當事人發現未
經斟酌之證物，係指前訴訟程序事實審言詞辯論終結前已存在之
證物，因當事人不知有此，致未經斟酌，現始知之者而言。若在
前訴訟程序事實審言詞辯論終結前，尚未存在之證物，本無所謂
發現，自不得以之為再審理由。至所謂當事人得使用該證物，係
指在前程序不知有該證物，現始知之，或雖知有此而不能使用，
現始得使用者而言。又當事人以發現未經斟酌之證物或得使用該
證物為理由聲請再審，必以該證物如經斟酌可受較有利益之裁判
者為限，此觀民事訴訟法第五百零七條準用第四百九十六條第一
項第十三款之規定自明。本件聲請人對本院九十七年度台上字第
一五七五號確定裁定（下稱原確定裁定），聲請再審，係主張發
現原確定裁定未經斟酌之證物即「國立成功大學醫學院附設醫院
民國九十八年一月十三日診斷證明書」，該證物足以證明父母、
子女間ＤＮＡ血緣鑑定，較之兄弟姊妹間血緣鑑定，更能釐清親
子關係，聲請人於前訴訟程序堅決要求與相對人（父母）做血緣
鑑定，而拒與李碧雲做血緣鑑定，有正當理由云云。惟查原確定
裁定，係以聲請人之第三審上訴為不合法而駁回上訴之裁定，故
對於原確定裁定以發現未經斟酌之證物或得使用該證物為理由聲
請再審，必須該證物係足以證明第三審上訴合法與否之事實，其
經斟酌結果始足以動搖原確定裁定之基礎，而可能使聲請人受較
有利益之裁判。然依聲請人前開主張，其所謂未經斟酌之證物，
係用以證明事實審法院所確定之事實，而非證明第三審上訴合法
與否之事實，聲請人以前開證物對於原確定裁定聲請再審，無從
受較有利益之裁判。況該證物係於前訴訟程序事實審九十七年五
月七日言詞辯論終後之九十八年一月十三日所製作，為前訴訟程
序言詞辯論前尚未存在之證物，自無所謂發現未經斟酌之證物可
言，亦無在前程序不知有該證物，現始知之，或雖知有此而有不
能使用，現始得使用之情形。聲請人執以聲請再審，不合民事訴
訟法第四百九十六條第一項第十三款之再審事由，其聲請再審，
求予廢棄原確定裁定，非有理由。
據上論結，本件聲請為無理由。依民事訴訟法第九十五條、第七
十八條，裁定如主文。
中    華    民    國  九十八  年    五    月  二十二  日
                      最高法院民事第二庭
                          審判長法官  吳  正  一
                                法官  劉  福  聲
                                法官  阮  富  枝
                                法官  黃  秀  得
                                法官  魏  大  喨
      本件正本證明與原本無異
                                      書  記  官
中    華    民    國  九十八  年    六    月    八    日
                                                Ａ


司法院資訊處製作；財團法人民間司法改革基金會備份。
